【裁判字號】    95,台上,390
【裁判日期】    950309
【裁判案由】    給付薪資
【裁判全文】
最高法院民事判決              九十五年度台上字第三九０號
    上  訴  人  高雄區中小企業銀行股份有限公司
    法定代理人  丙○○
    訴訟代理人  王伊忱律師
                陳景裕律師
                鄭美玲律師
    被 上訴 人  甲○○
                乙○○
    共      同
    訴訟代理人  黃奉彬律師
上列當事人間請求給付薪資事件，上訴人對於中華民國九十三年
三月二十五日台灣高等法院高雄分院第二審判決（九十二年度勞
上字第八號），提起上訴，本院判決如下：
    主  文
上訴駁回。
第三審訴訟費用由上訴人負擔。
    理  由
本件上訴人之法定代理人已由陳麗常變更為丙○○，茲經丙○○
聲明承受訴訟，核無不合，應予准許，合先敘明。
次查被上訴人甲○○、乙○○主張：伊原分別為上訴人所屬澎湖
分行之經理、副理，上訴人於民國八十二年一月一日以伊於該分
行任職期間辦理貸款，有高估抵押擔保品，致其受損害為由，將
伊停職，嗣於八十三年八月二十五日將伊免職，並向法院提起損
害賠償之訴訟，經判決其敗訴確定，認伊並無過失，上訴人先前
之停職及免職處分，顯違背人事管理規則有關懲戒員工之規定，
經伊提起確認兩造間委任關係存在之訴，亦經判決伊勝訴確定。
伊自得領取停職日起至復職日期間之薪資，經核算結果，甲○○
可領取新台幣（下同）二百十二萬五千四百四十元，乙○○可領
取五百三十九萬一千二百三十元等情。求為命上訴人給付甲○○
十四萬四千三百九十九元、乙○○二百七十二萬九千零八十九元
，及均加給法定遲延利息之判決（被上訴人之請求，超過上開金
額部分，經原審判決其敗訴，未據其聲明不服）。
上訴人則以：兩造間之契約經三審確認為委任關係，受任人如未
為處理事務，並無請求報酬之權利，被上訴人自遭停職後，既未
為伊處理委任事務，自無報酬請求權，況縱認伊有給付義務，依
人事管理規則，僅得請求一年期間之半薪，被上訴人就此部分已
另案請求，並經駁回確定，已為既判力效力所及，則其再行起訴
，不合法等語，資為抗辯。
原審以：被上訴人主張伊原分別為上訴人所屬澎湖分行之經理、
副理，上訴人於八十二年一月一日以伊於該分行任職期間辦理貸
款業務有高估抵押擔保品，致其受損害為由，將伊停職，再於八
十三年八月二十五日免職；並向法院提起損害賠償訴訟，經判決
其敗訴確定，均認伊無過失，復經伊提起確認兩造間委任關係存
在之訴，亦經判決伊勝訴確定等情，為上訴人所不爭，並有最高
法院八十四年度台上字第二三三０號、九十一年度台上字第二九
九號、台灣高等法院高雄分院八十七年度重勞上字第一號民事判
決、上訴人行員任免調職令為證。查兩造間有委任關係存在，經
判決確定在案。又上訴人人事管理規則第一條規定：「本銀行職
員之任用、保證、服務、待遇、給假、值勤、考績、升調、褔利
、卹養、退職等事項，除另有規定外，爰依本規則辦理」。第二
條規定：「前條所稱職員列舉如左：總經理、副總經理、經理、
室主任、高級稽核、高級專員、副理……」，有人事管理規則可
稽。被上訴人分別擔任分行之經理、副理，顯有上開人事管理規
則之適用，則甲○○、乙○○於擔任經理、副理職務，既明定有
關任用、保證、服務、待遇、給假、值勤、考績、升調、褔利、
卹養、退職等，均須恪守上訴人有關之規定，足見被上訴人係受
上訴人指揮、監督，並提供勞務受領薪資之人。而上訴人對被上
訴人所為之停職行為，既係不合法，自不得因此而剝奪被上訴人
之薪資請求權。被上訴人於法院判決上訴人請求損害賠償之訴敗
訴確定後，曾於八十四年十月十七日以存證信函向上訴人請求復
職而遭拒絕；其拒絕應屬上訴人受領遲延，被上訴人即無補服勞
務之義務，仍得請求報酬。又被上訴人自八十二年一月一日起至
八十四年十二月三十日止之報酬，已另案請求，自不得再於本件
訴訟為請求。自八十四年十二月三十一日起，至於契約關係消滅
之八十五年三月十三日（甲○○部分）、九十一年六月二十六日
（乙○○部分）止之報酬，因上訴人拒絕受領，而受領遲延，被
上訴人即免為給付，並得請求給付此期間之報酬。又甲○○於遭
免職前之每月薪資為七萬一千五百四十元，乙○○為五萬八千七
百十元，有薪資明細表足憑，上開薪資中之職務加給一項，係屬
委任關係職務所為之給付，其於遭免職期間，此職務實際係由他
人代為執行，自應於對待給付中予以扣除。另甲○○之交通津貼
五百元，因其實際未為給付勞務，並無工作交通之情事，亦應扣
除，依此計算，甲○○之每月薪資中應扣除此職務加給一萬二千
五百元與交通津貼五百元後應為五萬八千五百四十元，乙○○之
每月薪資中應扣除此職務加給一萬一千元後，為四萬七千七百十
元。另甲○○係於八十五年三月十四日復職，扣除前開判決確定
不得再請求之八十四年十二月三十日以前部分，尚得請求二個月
又十四日（即自八十四年十二月三十一日至八十五年三月十三日
）。又乙○○係九十一年六月二十七日復職，扣除前開判決確定
不得再請求之八十四年十二月三十日以前部分，尚得請求六十五
個月又二十七日（即自八十四年十二月三十一日至九十一年六月
二十六日）。經分別以上開每月薪資計算，甲○○部分為十四萬
四千三百九十九元（計算式： 58540〤2＋58540÷30〤14＝ 144
399 ）。乙○○部分為三百一十四萬四千零八十九元（計算式：
47710 〤65＋47710÷30〤27＝0000000）。但乙○○曾於八十七
年、八十八年及八十九年間在訴外人一祥醫療器材有限公司任職
，分別領得薪資十二萬元、二十二萬元及七萬五千元，合計四十
一萬五千元，經向財政部高雄市國稅局查明屬實，為兩造所不爭
，並有該局九十二年五月二十六日財高國稅資字第０九二００三
九一一三號函及所附之各類所得資料清單可考，此部分金額既為
乙○○在免職期間另行取得之薪資報酬，自應扣除，扣除後乙○
○得請求之金額為二百七十二萬九千零八十九元，從而被上訴人
請求上訴人給付，甲○○於十四萬四千三百九十九元，乙○○於
二百七十二萬九千零八十九元，及均自起訴狀繕本送達翌日即九
十一年十月五日起，至清償日止，按年息百分之五計算利息之範
圍內，應予准許。因而將第一審所為被上訴人敗訴部分判決之一
部予以廢棄，改命上訴人應再給付甲○○七萬一千五百八十三元
，乙○○一百五十七萬二千零四十四元，及各加給法定遲延利息
，並駁回上訴人之上訴。
按因不可歸責於債務人之事由，致給付不能者，債務人免給付義
務。又當事人之一方因可歸責於他方之事由，致不能給付者，得
請求對待給付，但其因免給付義務所得之利益或應得之利益，均
應由其所得請求之對待給付中扣除。民法第二百二十五條第一項
、第二百六十七條分別定有明文。而勞務給付之特性為第一日不
為勞動，第二日自無為雙倍給付之義務，以故，勞務給付之相對
人受領勞務遲延時，勞務給付之債務人並無補服勞務之義務，但
仍有報酬請求權。查被上訴人原分別擔任上訴人所屬澎湖分行經
理、副理，兩造間之法律關係固屬委任契約關係，被上訴人就該
分行之業務雖有一定之裁量權，但仍須遵從上訴人之指示，提供
一定之勞務給付，並領取固定之薪資報酬，乃重在勞務之給付，
並非單純個案之委任事務之處理，且非按件計酬。則於可歸責於
上訴人之事由，上訴人拒絕受領勞務給付時，被上訴人即免其勞
務給付義務，自無補服勞務之問題，並得請求上訴人給付薪資報
酬。本件上訴人曾以被上訴人之免職事由，請求被上訴人損害賠
償之訴，另被上訴人請求確認兩造委任關係存在之訴，上訴人均
受敗訴判決確定，均認被上訴人並無過失；被上訴人並於上訴人
訴請損害賠償之訴受敗判決確定後，曾於八十四年十月十七日向
上訴人請求復職，遭上訴人拒絕，為原審確定之事實，則上訴人
之免職，既屬不合法，自係可責於上訴人之事由，致被上訴人不
能給付，並於被上訴人請求復職時，拒絕受領，揆之上開說明，
被上訴人並無補服勞務之義務，並得請求給付甲○○自八十四年
十二月三十一日起至八十五年三月十三日止、乙○○自八十四年
十二月三十一日起至九十一年六月二十六日止之薪資報酬，經扣
除他人代執行、未支出交通之利益及其他免職期間另行取得之利
益，原審認定被上訴人得請求給付之金額，甲○○為十四萬四千
三百九十九元，乙○○為二百七十二萬九千零八十九元，因而判
命上訴人再給付甲○○七萬一千五百八十三元、乙○○一百五十
七萬二千零四十四元，並各加給自九十一年十月五日起至清償日
止按年息百分之五計算之利息，理由雖未盡相同，結論並無二致
，仍應予維持。上訴論旨，指摘原判決關於不利部分為不當，聲
明廢棄，為無理由。
據上論結，本件上訴為無理由。依民事訴訟法第四百八十一條、
第四百四十九條第二項、第七十八條，判決如主文。
中    華    民    國  九十五  年    三    月    九    日
                      最高法院民事第七庭
                          審判長法官  劉  延  村
                                法官  劉  福  來
                                法官  黃  秀  得
                                法官  吳  謀  焰
                                法官  李  寶  堂
      本件正本證明與原本無異
                                      書  記  官
中    華    民    國  九十五  年    三    月  二十一  日
                                                Ｒ


司法院資訊處製作；財團法人民間司法改革基金會備份。
